臺灣高等法院臺中分院刑事裁定　
110年度毒抗字第1168號
抗  告  人  
即  被  告  余慶輝





上列抗告人即被告因違反毒品危害防制條例案件，經檢察官聲請
強制戒治（聲請案號：臺灣臺中地方檢察署110年度聲戒字第131
號、偵查案號：同署109年度毒偵字第4020號），不服臺灣臺中
地方法院中華民國110年8月30日刑事裁定（110年度毒聲字第110
0號），提起抗告，本院裁定如下：
    主  文
抗告駁回。
    理  由
一、抗告人即被告甲○○（下稱被告）因施用第二級毒品案件，前
    由臺灣臺中地方檢察署檢察官以109年度毒偵字第4020號案
    件偵查，且由該署檢察官聲請而由臺灣臺中地方法院以110
    年度毒聲字第417號裁定准予執行觀察、勒戒，由臺灣臺中
    地方檢察署檢察官指揮令被告入法務部矯正署○○戒治所附設
    勒戒所（下稱勒戒所）執行觀察、勒戒後，由上開勒戒所依
    自民國110年3月26日起生效之修正後評估標準對被告評估後
    ，認有繼續施用毒品之傾向，乃由原裁定法院法官依檢察官
    之聲請，於110年8月30日以110年度毒聲字第1100號裁定被
    告令入戒治處所強制戒治，其期間為6個月以上，至無繼續
    強制戒治之必要為止，但最長不得逾1年（下稱原裁定），
    被告不服上開原裁定，於法定期間內提起抗告，先予說明。
二、被告抗告意旨略以：本案原裁定僅依勒戒所陳報評估，認定
    伊有繼續施用毒品之傾向，且前科紀錄等部分評估過高，與
    有無繼續施用傾向之判斷關聯性不明，不宜採為裁定強制戒
    治之依據，法院於審酌此類案件時應更為詳實，倘僅依勒戒
    所陳報內容裁定，顯有所偏頗並有失公允；又伊於勒戒所評
    估完成後，曾先、後於110年8月27日、同年月31日，分別收
    到其父親囑由妹妹寄來之新臺幣（下同）2000元匯票及防疫
    口罩2包（共計27個），可知伊有家人時時刻刻、從不間斷
    之關懷；再伊於執行觀察、勒戒之前，原在監執行另案之殘
    刑，並因毒品等案經判處非短之刑期待執行，依其上開所應
    執行之刑期已高於強制戒治之期間，可認伊已無再受戒治處
    分之必要，爰依刑事訴訟法第403條第1項之規定提起抗告及
    請求重新審酌等語【依被告所提出「刑事抗告重新審理狀」
    所載「爰依刑事訴訟法第403條第1項之規定『提起抗告及重
    新審理』」等語（見本院卷第11頁），被告所引為刑事訴訟
    法第403條第1項之當事人對法院裁定不服時得提起抗告之規
    定，而非毒品危害防制條例第20條之1之對於強制戒治確定
    裁定聲請重新審理之法條，堪認被告前揭所載「提起抗告及
    重新審理」之文義，其真意應為請求於抗告程序中由本院「
    重新審酌」之意，附此敘明】。
三、按犯毒品危害防制條例第10條之罪者，檢察官應聲請法院裁
    定，或少年法院（地方法院少年法庭）應先裁定，令被告或
    少年入勒戒處所觀察、勒戒，其期間不得逾2月，認有繼續
    施用毒品傾向者，檢察官應聲請法院裁定或由少年法院(地
    方法院少年法庭)裁定令入戒治處所強制戒治，其期間為6個
    月以上，至無繼續戒治之必要為止，但最長不得逾1年；依
    上開規定為觀察、勒戒或強制戒治執行完畢釋放後，3年後
    再犯第10條之罪者，適用同上之規定，毒品危害防制條例20
    條第1項至第3項分別定有明文。
四、本院查：
(一)被告於109年11月13日中午某時，在位於臺中市東區之怡達
    汽車旅館內，施用第二級毒品甲基安非他命1次等情，已據
    被告於偵訊時坦認在卷，又其於109年11月13日下午4時35分
    許同意警方採集之尿液，經送檢驗之結果，確呈第二級毒品
    之陽性反應，有臺中市政府警察局太平分局委託鑑驗尿液代
    號與真實姓名對照表、正修科技大學超微量研究科技中心出
    具之尿液檢驗報告各1件（見109年度毒偵字第4020號卷第10
    7頁、109年度核交字第4066號卷第15頁）在卷可稽，再被告
    於偵訊時坦認供其施用剩餘之結晶物2包，經送檢驗之結果
    ，確呈甲基安非他命之陽性反應，有衛生福利部草屯療養院
    鑑驗書（見109年度核交字第4066號卷第13頁）在卷可憑，
    並有被告於偵查中供承為其供己施用甲基安非他命所用之玻
    璃球1支（含軟管）等物扣案可佐，足認被告之前開自白與
    事實相符而為可信。又被告前曾因施用毒品案件，經送執行
    觀察、勒戒後，因認有繼續施用毒品之傾向，接續執行強制
    戒治，於94年10月13日因認無繼續戒治之必要而執行完畢釋
    放，並由臺灣屏東地方檢察署檢察官以94年度戒毒偵字第12
    2號為不起訴之處分確定，迄本案行為前，未曾再受觀察、
    勒戒或強制戒治之執行等情，有臺灣高等法院被告前案紀錄
    表、臺灣高等法院在監在押全國紀錄表各1份在卷可考，是
    被告本案施用第二級毒品之行為，距離其上開強制戒治執行
    完畢已逾3年，檢察官審酌後認不宜為緩起訴處分命附戒癮
    治療，乃聲請法院裁定准予觀察、勒戒，被告經檢察官指揮
    令入勒戒所執行觀察、勒戒後，於110年8月19日經綜合判斷
    為「有繼續施用毒品傾向」（總分63分），有上開勒戒所出
    具之「有無繼續施用毒品傾向證明書」、「有無繼續施用毒
    品傾向評估標準紀錄表」（以下簡稱評估標準紀錄表）各1
    件（見109年度毒偵字第4020號卷第255、257頁）在卷可明
    。從而，原裁定依檢察官之聲請，依法裁定被告令入戒治處
    所強制戒治，其期間為6個月以上，至無繼續強制戒治之必
    要為止，但最長不得逾1年，並無不合。
(二)被告雖執前詞對原裁定不服而提起抗告。惟查，法務部前為
    因應毒品危害防制條例之修正及109年11月18日最高法院刑
    事大法庭109年度台上大字第3826號裁定意旨，經該部洽請
    衛生福利部協助研修「有無繼續施用毒品傾向評估標準」，
    邀集專家學者及相關機關研商後，新版之「有無繼續施用毒
    品傾向評估標準說明手冊」及評估標準紀錄表，已於110年3
    月26日修正公布生效，其中就行為人與毒品犯罪相關及其他
    犯罪相關紀錄之評分方式均已有所修正、變動，而較有利於
    受處分人。而被告在前開勒戒所執行觀察、勒戒後，經該勒
    戒所依上開新版之評估標準而為評定後，認其有繼續施用毒
    品之傾向，此一評估結果係被告受執行觀察、勒戒之勒戒所
    及專業醫師等人員，依其等職責及專業而就包含被告之人格
    特質、臨床徵候、環境相關因素等所有資料綜合所為之判斷
    ，具有科學驗證所得之結論，自得憑以判斷被告有無繼續施
    用毒品之傾向，且由形式上觀察，並無擅斷或濫權等明顯不
    當之情事，法院宜予尊重其行政職權之行使及專業之評斷。
    況被告經勒戒所評估後出具之前開評估標準紀錄表，其中有
    關前案紀錄部分之評分，參以被告之臺灣高等法院被告前案
    紀錄表所示（見本院卷第17至67頁），並未有評分過高之情
    事；又被告所述其家人於勒戒所在110年8月19日評估完成後
    ，曾寄來2000元匯票及口罩27個等語部分，審之前開評估標
    準紀錄表之評分項目，並不足以影響於被告之評估結果，被
    告抗告意旨泛稱：伊有家人時時刻刻、從不間斷之關懷，評
    估標準紀錄表之前科紀錄等部分評估過高，且與有無繼續施
    用傾向之判斷是否具有關聯性，有所不明，不得據為裁定強
    制戒治之依據云云，均無可採。另被告雖復以：伊於執行觀
    察、勒戒之前，原在監執行另案之殘刑，並因毒品等案經判
    處非短之刑期待執行，依其所應執行之刑期已高於強制戒治
    之期間，可認伊已無再受戒治處分之必要云云而提起抗告之
    部分，本院酌以強制戒治係屬為協助施用毒品者戒斷毒品之
    保安處分，核與刑罰執行之目的，二者炯不相同，二者當無
    可互為比擬或替代，是被告以其尚有另案非短之刑期待執行
    ，片面聲稱伊並無執行強制戒治之必要云云而提起抗告，亦
    難認有理由。
(三)基上所述，被告前開抗告均為無理由，應予駁回。
據上論斷，應依刑事訴訟法第412條，裁定如主文。 　　
中　　華　　民　　國　　110 　年　　10　　月　　5 　　日
                  刑事第十二庭  審判長法　官  張國忠
                                      法　官  高文崇
                                      法　官  李雅俐
以上正本證明與原本無異。
不得再抗告。
                                      書記官  蕭怡綸

中　　華　　民　　國　　110 　年　　10　　月　　5 　　日